【裁判字號】    93,智,4
【裁判日期】    971014
【裁判案由】    專利權損害賠償
【裁判全文】
臺灣高雄地方法院民事判決                 93年度智字第4號
原      告  曾建璋原名曾惠治.
訴訟代理人  王叡齡律師
            陳建志律師
            孫志鴻律師
複  代理人  蔡鴻杰律師
            甲○○
被      告  蔡長洲即金龍冷凍行.
訴訟代理人  盧俊誠律師
            錢師風律師
上列當事人間專利權損害賠償事件，經本院於民國97年9 月16日
言詞辯論終結，判決如下：
    主      文
被告應給付原告新臺幣壹佰捌拾陸萬玖仟捌佰肆拾元，及其中新
臺幣壹佰萬元自民國九十三年三月十七日起至清償日止，其中新
臺幣捌拾陸萬玖仟捌佰肆拾元自民國九十七年五月十四日起至清
償日止，均按年息百分之五計算之利息。
被告不得處分、使用及販售侵害如附件所示新式樣第０七八九二
七號冷藏櫥檯(二)專利之八卦形檳榔冷藏櫥檯。
原告其餘之訴駁回。
訴訟費用由被告負擔二分之一，餘由原告負擔。
本判決第一項、第二項於原告提供新臺幣壹佰萬元為擔保後，得
假執行；惟被告於假執行程序實施前，如提出新臺幣貳佰玖拾陸
萬玖仟捌佰肆拾元為原告供擔保後，得免為假執行。
原告其餘假執行之聲請駁回。
    事實及理由
一、按訴狀送達後，原告不得將原訴變更或追加他訴，但擴張或
    減縮應受判決事項之聲明者，不在此限。民事訴訟法第255
    條第1 項第3 款定有文明。經查，原告訴之聲明原為：(一)被
    告應給付原告新台幣（下同）100 萬元，及自起訴狀繕本送
    達翌日起至清償日止，按年息5%計算之利息；(二)被告不得處
    分使用及販售侵害如附件所示新式樣第078927號冷藏櫥檯(二)
    專利（下稱系爭專利）之八卦形檳榔冷藏櫥檯（見本院卷(一)
    第3 頁），嗣於97年5 月8 日具狀變更訴之聲明為：(一)被告
    應給付原告5,752,320 元，其中100 萬元自起訴狀繕本送達
    翌日起，其中4,752,320 元自97年5 月8 日準備書狀送達翌
    日起，均至清償日止，按年息5%計算之利息；(二)被告不得處
    分、使用及販售侵害系爭專利之八卦形檳榔冷藏櫥檯（見本
    院卷(三)第145 頁）。揆諸前引規定，原告所為乃應受判決事
    項聲明之擴張，於法尚無不合，先此敘明。
二、原告主張：原告為系爭專利之專利權人，專利權期間自民國
    91年2 月21日起至101 年4 月17日止，於專利權期間內，未
    經原告同意，任何人不得擅自製造販賣或使用系爭專利。詎
    被告明知上情，竟未經原告同意，擅自販售侵害系爭專利之
    八卦形冷藏櫥檯（下稱仿品）牟利，被告所為已侵害原告之
    專利權，為此爰依民法第184 條第1 項前段、專利法第129
    條準用同法第84條第1 項、第85條第1 項第2 款規定提起本
    件訴訟，並按原告起訴時查得11台仿品，於訴訟期間再查得
    158 台仿品（追加起訴狀誤載為157 台），合計169 台仿品
    ，依每台仿品平均售價122,500 元、平均成本88,260元計算
    ，被告每售出1 台仿品之獲利為34,240元，原告所受損害額
    即被告售出169 台仿品之獲利總額5,752,320 元，而被告現
    仍庫存仿品17台尚未出售，故有禁止被告處分、使用及販售
    仿品之必要等情。並聲明：(一)被告應給付原告5,752,320 元
    ，其中100 萬元自起訴狀繕本送達翌日起，其中4,752,320
    元自97年5 月8 日準備書狀送達翌日起，均至清償日止，按
    年息5%計算之利息。(二)被告不得處分、使用及販售仿品。(三)
    願供擔保請准宣告假執行。
三、被告則以：原告於89年4 月18日就如附件所示系爭專利申請
    登記前，與上開樣式相仿之八卦形檳榔冷藏櫥檯即為檳榔業
    者廣泛使用，系爭專利不具新穎性，應予撤銷。被告向訴外
    人裕順昌不鏽鋼廠訂製依先前技術所製造之八卦形冷藏櫥檯
    外觀，再加以組裝後販售之行為，並未侵害原告之專利權。
    況原告並未於其依系爭專利所生產之八卦形冷藏櫥檯（下稱
    系爭專利商品）上標示專利字號，被告自無從得悉上情，而
    無侵害原告專利權之認知與故意。又被告於91年6 月5 日接
    獲原告存證信函警示後，即未再出售仿品，嗣被告出售之檳
    榔冷藏櫥檯乃實施訴外人即被告之妻楊玲蘭所取得之新式樣
    專利第D1 03436號冷藏展示櫥櫃之商品，故原告於訴訟期間
    所查得之157 台冷藏櫥檯並非仿品等語置辯。並聲明：(一)原
    告之訴及其假執行之聲請均駁回。(二)如受不利判決，願供擔
    保請准免為假執行。
四、兩造不爭執事項如下：
  (一)原告為中華民國新式樣專利第078927號「冷藏櫥檯(二)」之專
    利權人，專利權期間自91年2 月21日起至101 年4 月17日止
    （見本院卷(一)第50頁、第306 至308 頁），並以如附圖所示
    之「八卦」圖樣、名稱申請商標登記，經核准以00000000號
    註冊在案，商標專用期限自90年7 月1 日起至100 年6 月30
    日止（見本院卷(四)第71頁）。
  (二)楊玲蘭為新式樣專利第D102023 冷藏展示櫥櫃之專利權人，
    權利期間自93年12月21日起至105 年1 月14日止（見本院卷
    (三)第286 頁）。
  (三)被告為金龍冷凍行之負責人，於91年6 月6 日經高雄縣政府
    於91年6 月6 日核准設立登記（見本院卷(三)第143 頁）。
  (四)被告所販售之八卦形檳榔冷藏櫥檯櫥體均向裕順昌不鏽鋼廠
    訂製，且均於91年2 月21日原告取得系爭專利後始行出售（
    見本院卷(三)第278 頁）。
  (五)被告於91年6 月5 日接獲原告之存證信函，警告其所出售八
    卦形檳榔冷藏櫥檯已經侵害系爭專利。
  (六)如附表一所示11台、如附表二所示148 台八卦形檳榔冷藏櫥
    檯均係被告所出售（見本院卷(一)第6 至11頁、卷(二)第98至18
    2 頁），如附表二所示148 台八卦形檳榔冷藏櫥檯均貼有金
    龍冷凍行之店名貼紙（見本院卷(二)第98至182 頁）。
  (七)如附表一、二所示八卦形檳榔冷藏櫥檯中，部分中間展示櫃
    外觀為鏤空形式者乃被告於91年6 月5 日接獲原告存證信函
    以後出售之檳榔冷藏櫥檯。
  (八)被告每月至少售出2 台檳榔冷藏櫥，其中至少1/2 客戶要求
    購買八卦形檳榔冷藏櫥檯（見本院卷(三)26頁）。
  (九)被告製造8 尺、8 尺6 吋規格之八卦形檳榔冷藏櫥檯成本分
    別為84,220元、92,260元。原告製作8 尺6 吋規格之系爭專
    利商品成本為93,516元（卷(三)第28頁、第150 至151 頁、第
    229頁）。
  (十)迄本院言詞辯論終結之日，被告店內尚有足以組裝17台八卦
    形冷藏櫥檯之櫥體未售出。
  (十一)楊玲蘭舉發系爭專利應予撤銷一案，經台灣台北高等行政法
    院94年度訴字第4001號判決駁回其訴確定（見本院卷(三)第19
    頁、卷(二)第28頁）。
  (十二)被告舉發系爭專利應予撤銷一案，經台灣台北高等行政法院
    95年度訴字第3671號判決駁回，被告不服提起上訴，經最高
    行政法院以97年度裁字第762 號裁定駁回上訴確定（見本院
    卷(二)70頁、卷(三)110 頁）。
五、兩造協議後之爭點為：(一)系爭專利是否因使用先前技術而欠
    缺新穎性，應予撤銷？(二)原告有無就系爭專利商品進行警示
    ？被告得否以所販售之八卦形冷藏櫥檯係使用先前技術而免
    責？被告訂製、販售仿品之行為是否該當侵害專利行為？其
    有無侵害系爭專利之故意、過失？(三)被告所販售之仿品數量
    為若干？其售價及成本各為若干？(四)原告主張依民法第184
    條第1 項前段，及專利法第129 條準用第84條第1 項、第85
    條第1 項第2 款規定請求損害賠償有無理由，若有數額若干
    ？其請求被告不得處分、使用、販售仿品，有無理由？茲分
    述如下：
  (一)系爭專利是否因使用先前技術而欠缺新穎性，應予撤銷？
  1.被告辯稱：原告申請登記專利權之前，系爭專利即為檳榔業
    者廣泛使用，不具新穎性，應予撤銷，並經舉發在案云云。
    按關於發明專利權之民事訴訟，在申請案、舉發案、撤銷案
    確定前，得停止審判。法院依前項規定裁定停止審判時，應
    注意舉發案提出之正當性。前條規定於新式樣專利準用之。
    專利法第129 條第1 項準用第90條第1 項、第2 項固有明定
    。惟系爭專利迄本院言詞辯論終結之日止，未經撤銷，而被
    告及楊玲蘭以系爭專利不具新穎性為由，所提出之舉發案，
    則分別經最高行政院法院、台灣台北高等行政法院駁回確定
    ，已如前述，本件並無應停止審判之事由存在，先此敘明。
  2.依92年2 月6 日修正前之專利法（下稱修正前專利法）第10
    6 條第1 項規定，稱新式樣者，謂對物品之形狀、花紋、色
    彩或其結合，透過視覺訴求之創作。又凡新式樣，無申請前
    有相同或近似之新式樣，已見於刊物或已公開使用者，得依
    本法申請取得新式樣專利；新式樣係熟習該項技藝者易於思
    及之創作者，雖無前項所列情事，仍不得依本法申請取得新
    式樣專利。新式樣專利權範圍，以圖說所載之申請專利範圍
    為準；必要時得審酌創作說明，修正前專利法第107 條第1
    項第1 款、第2 項、第117條第2項亦有明定。經查：
  (1)系爭專利依附圖即其申請專利範圍圖式顯示，該檳榔冷藏櫥
    檯之整體形狀係由底座、玻璃櫥窗及上方看板所組成，其形
    狀特徵在於組成部分均為八卦狀之邊框，並配合各面之傾斜
    角度而成。亦即系爭專利商品在外觀上大致形成一略呈長方
    形之箱體，由上至下區分為4 部分，依序為上寬下窄的梯形
    箱櫥、支柱板體及上窄下寬之梯形箱櫥、寬窄差距略小但整
    體規格更大之梯形箱櫥，其由左至右則依序區分為具上述4
    種結構之3 部分，其中左右兩邊寬度較小，中間寬度較大，
    且3 部分相鄰處形成略具彎折之形態，使該冷藏櫥檯之前後
    視角形成一長方形外觀，俯視視角呈現略呈弧形之2 排3 組
    梯形排列，而左右側視視角則為相同（見本院卷(四)第242 頁
    財團法人臺灣經濟發展研究院鑑定報告正本第6 頁）。再依
    專利法施行細則第33條第1 項規定，新式樣之圖面，應由立
    體圖及六面視圖 (前視圖、後視圖、左側視圖、右側視圖、
    俯視圖、仰視圖)， 或二個以上立體圖呈現；新式樣為連續
    平面者，應以平面圖及單元圖呈現。是以新式樣專利之專利
    範圍，就一般立體物而言，原則上應以六面圖判斷之，每一
    個視面均同等重要，系爭專利申請案並以實物照片6 張呈現
    其形狀特徵，故系爭專利請求保護之範圍非僅正面形狀，應
    堪認定。
  (2)被告固引用「台灣檳榔四季青」一書第245 至251 頁之報導
    ，辯稱：系爭專利樣式係由訴外人丙○○於西元1980年代（
    即79年間）率先改良為八卦形冷藏櫃，由宏一冷凍廠生產，
    經業者公開使用等語。證人丙○○並證稱：其自70年起即從
    事製作檳榔冷藏櫃之生意，其所製作之傳統八卦形櫥檯即如
    「台灣檳榔四季青」一書第163 頁照片所示樣式，該八卦櫥
    係其於78年間製成，…其所製作之八卦櫥正面比較大、左右
    比較小，下方櫥體呈正方形，…系爭專利商品外觀上看起來
    與其製作之八卦櫥一樣，但本院卷第240 頁背面第3 張圖片
    顯示櫥櫃後方有變化不同，其所作的玻璃門是用推的，原告
    所作的則是拉門等語（見本院卷(三)第253 頁、第254 頁）；
    證人即前任檳榔公會理事長丁○○則證稱：傳統八卦櫥外觀
    呈八角形，每一面都是方形組成，方形上方的玻璃板（即玻
    璃展示櫃部分）大部分有弧度，弧度會有變化，每種弧度都
    不太相同，…其曾看過原告作的八卦櫥，其認為原告所作八
    卦櫥的櫥櫃後方形狀有改變，原告的玻璃是作雙層的，傳統
    八卦櫥是單層的，櫥台上方的壓克力板花紋也不同等語（見
    本院卷(三)第252 頁），足見系爭專利所保護之新式樣外觀背
    面確與丙○○製作之檳榔冷藏櫥或傳統八卦櫥樣式不同。又
    證人即參與財團法人中華工商研究院（下稱中華工商研究院
    ）鑑定報告撰寫者洪勝鴻證稱：系爭專利樣式之新穎性係在
    冷藏櫃體呈八卦形，由於八卦形有特定的角度，因此單由正
    面圖看不出角度，而須輔以立體圖才能判斷，…被告提出之
    冷藏櫃櫃體有先前技術使用，但其未對系爭專利商品有無先
    前技術使用進行分析，…其由「台灣檳榔四季青」無法得知
    該照片所示檳榔冷藏櫃立體圖背面係何形狀等語（見本院卷
    (四)第33頁、第34頁），可知中華工商研究院智專鑑孝字第96
    05009 號鑑定報告僅針對被告所提出由其製作之檳榔冷藏櫃
    有無使用先前技術進行判斷，非就系爭專利商品有無使用先
    前技術進行判斷（見本院卷(三)第178 頁背面、179 頁），自
    不得逕予比附援引，遽謂系爭專利商品有何使用先前技術之
    情事存在。況依本院卷(三)第186 頁背面所示「台灣檳榔四季
    青」一書中所刊登之檳榔冷藏櫥檯照片僅呈現櫥檯正面，並
    不能完整呈現該冷藏櫃前、後、左、右、俯視、仰視之6 個
    視面形狀，有照片1 幀在卷可稽（見本院卷(三)第186 頁背面
    ），揆諸首揭說明，自不得僅憑該照片之單一視角遽認系爭
    專利保護範圍內之式樣與先前技術所展現之式樣相同，而無
    新穎性。雖證人洪勝鴻另證稱：其認為系爭專利商品樣式與
    被告所提出供鑑定之八卦形檳榔冷藏櫥檯樣式、「台灣檳榔
    四季青」照片所示之檳榔冷藏櫥檯樣式均同屬八卦形冷藏櫥
    檯櫃，均有先前技術使用云云（見本院卷(四)第34頁），核其
    證詞與前揭進行新式樣鑑定之判斷方法不符，而不可採。
  (3)被告另辯稱：本院卷(一)第220 頁照片及本院卷(四)第56至57頁
    照片所示之八卦形檳榔冷藏櫥檯外觀均與系爭專利商品相同
    ，且分別為訴外人麥戴氣、李昭民於84年5 月間所購入，足
    見系爭專利商品欠缺新穎性等語。並提出李昭民於95年11月
    5 日書立，內容載稱曾於84年5 月購買八卦形檳榔冷藏櫥檯
    之證明書為憑（見本院卷(四)第55頁）。證人麥戴氣則證稱：
    其曾於83年間向原告所經營之上太冷凍行購買如本院卷(一)第
    220 頁所示之八卦形檳榔冷藏櫥檯，嗣於93年4 月8 日將該
    冷藏櫥檯售予被告所經營之金龍冷凍行等語（見本院卷(一)第
    229 頁）。惟李昭民書立證明書之時點距其所稱購入檳榔冷
    藏櫥檯之時點已逾10年，麥戴氣證述其買入檳榔冷藏櫥檯之
    時點距作證時亦達10年，且其均未提出購入檳榔冷藏櫥檯之
    發票或付款證明以為佐據，已難認其所述時點為真，更無從
    由其片面陳述遽謂系爭專利所示樣式於原告申請專利權登記
    前，即為檳榔業者廣泛使用。
  (4)證人即裕順昌不鏽鋼廠老板唐鳳珠固證稱：如本院卷(一)第6
    至11頁所示八卦形檳榔冷藏櫥檯中，底部兩側有孔的就是裕
    順昌不鏽鋼廠製造的，原告在84年間也有向其訂作檳榔冷藏
    櫥檯，但該樣式之檳榔冷藏櫥檯大家都有在做，很難說是誰
    設計的等語（見本院卷(一)第232 至233 頁），惟原告於90年
    間始委託裕順昌不鏽鋼廠製作系爭專利商品5 台，嗣因被告
    向裕順昌不鏽鋼廠訂製與系爭專利商品樣式相同之檳榔冷藏
    櫥檯，原告即未再委託裕順昌不鏽鋼廠製造系爭專利商品等
    情，業據原告自承在卷（見本院卷(三)第208 頁），被告復自
    認：本院卷(一)第6 至11頁所示八卦形檳榔冷藏櫥檯乃其向裕
    順昌不鏽鋼廠訂製，於91年2 月21日原告取得系爭專利後始
    行出售，已如前述，參諸原告起訴時所提出如本院卷(一)第6
    至11頁所示八卦形檳榔冷藏櫥檯照片，係其於92年間蒐證取
    得，並於同年10月1 日委由財團法人臺灣經濟發展研究院（
    下稱臺灣經濟發展研究院）進行專利侵害鑑定，有該院92年
    11月11日（92）專侵字第10001 號報告書在卷足佐（見本院
    卷(一)第13頁），是以證人唐鳳珠證述其於84年間即曾為兩造
    製作八卦形檳榔冷藏櫥檯云云，已與前揭事實不符，而不可
    採。
  3.綜上，被告未能舉證證明系爭專利有何使用先前技術之情事
    存在，被告屢以系爭專利商品使用先前技術為由，舉發撤銷
    系爭專利，亦均遭行政法院駁回確定在案，自難認系爭專利
    有何因使用先前技術而欠缺新穎性，應予撤銷之情事存在。
  (二)原告有無就系爭專利商品進行警示？被告得否以所販售之八
    卦形冷藏櫥檯係使用先前技術而免責？被告訂製、販售仿品
    之行為是否該當侵害專利行為？其有無侵害系爭專利之故意
    、過失？
  1.依專利法第129 條準用第79條規定，新式樣專利權人應在專
    利物品或其包裝上標示專利證書號數，並得要求被授權人或
    特許實施權人為之；其未附加標示者，不得請求損害賠償。
    但侵權人明知或有事實足證其可得而知為專利物品者，不在
    此限。又新式樣專利權人就其指定新式樣所施予之物品，除
    本法另有規定者外，專有排除他人未經其同意而製造、為販
    賣之要約、販賣、使用或為上述目的而進口該新式樣及近似
    新式樣專利物品之權，專利法第123條第1項亦有明定。
  2.經查：
  (1)原告於取得系爭專利後，在系爭專利商品上方看板背面右下
    角，確有張貼印製系爭專利字號之標籤以為公告警示，有照
    片1 紙在卷可憑（見本院卷(三)第310 頁下方照片），並有證
    人即標籤貼紙製造商戊○○證稱：其夫自91年10月起至92年
    12月31日止為原告製作專利標示標籤，該標籤係貼紙材質，
    內容寫有「八卦」字樣，樣版留存在其住處，其共製作了50
    0 張標籤等語（見本院卷(四)第36頁），並提出被告不爭執其
    形式上真正之標籤樣式1 份附卷為憑（見本院卷(四)第45頁）
    ，應認真實。
  (2)又被告確有販售如附表一、二所示合計158 台八卦形檳榔冷
    藏櫥檯，且上開八卦形檳榔冷藏櫥檯均係被告向裕順昌不鏽
    鋼廠訂製，於91年2 月21日原告取得系爭專利後始行出售，
    均據被告自認在卷（見本院卷(三)第278 頁），而被告委託裕
    順昌不鏽鋼廠製造之八卦形檳榔冷藏櫥檯經原告委由臺灣經
    濟發展研究院，採歸類鑑定法暨目視鑑定法鑑定之結果認為
    ：被告所販售之八卦形檳榔冷藏櫥檯外觀形狀與系爭專利範
    圍構成相同或近似，而抵觸系爭專利範圍，有該院92年11月
    11日（92）專侵字第1001號鑑定報告在卷可按（見本院卷(一)
    第17頁、卷(三)第242 頁）。被告復自行提出其向裕順昌不鏽
    鋼廠訂製之八卦形檳榔冷藏櫥檯6 面視角照片及立體圖，委
    託中華工商研究院進行鑑定，鑑定結果亦認為：被告提出之
    鑑定物立體圖雖於下部兩端有一切面，與系爭專利不同，然
    其構成之角度非明顯可見之差異，且整體而言仍屬8 邊中其
    中3 邊之造型，仍為視覺焦點所在，予消費者相同之感受，
    而構成近似；其上、下兩端之面板設計為梯形造型，與系爭
    專利之矩形面板不同，唯同樣具有上、下兩端面板較大，中
    間櫥櫃較小之設計形態，兩者均予消費者相同之感受，亦構
    成近似，故就整體觀察及模擬消費者選構、使用狀態、視覺
    焦點等主要判斷原則，被告提出之鑑定物與系爭專利已構成
    近似等語（見本院卷(三)第175 頁背面），足認被告自裕順昌
    不鏽鋼廠所訂購如附表一、二所示合計159 台八卦形檳榔冷
    藏櫥檯均已侵害系爭專利，而為仿品。
  (3)被告雖辯稱：如附表二所示148 台八卦形檳榔冷藏櫥檯中，
    有部分係實施楊玲蘭專利之商品云云。惟上開八卦形檳榔櫥
    檯均係被告向裕順昌不鏽鋼廠訂製，業據被告自認在卷，並
    陳稱：其於91年6 月以後即不再銷售八卦形之檳榔冷藏櫥等
    語（見本院卷(三)第278 頁、第26頁），而楊玲蘭於93年12月
    21 日 始取得第D102023 冷藏展示櫥櫃新式樣專利，已如前
    述，故如附表二所示147 台檳榔冷藏櫥檯自無可能係被告實
    施楊玲蘭所有第D102023 冷藏展示櫥櫃新式樣專利之成品。
    再參諸系爭專利正面櫥體係採3 面圓弧彎曲造形，有如附圖
    所示申請專利範圍圖式在卷可憑（見本院卷(三)第242 頁臺灣
    經濟發展研究院鑑定報告第7 頁第2 圖專利創作之前視圖）
    ，而楊玲蘭取得第D102023 冷藏展示櫥櫃正面櫥體則係5 面
    圓弧彎曲造形，亦據被告提出上開專利創作前視圖、仰視圖
    在卷可按（見本院卷(三)第282 至283 頁），顯見上開二專利
    成品正面樣式並不相同。經本院審閱如附表二所示148 台八
    卦形檳榔冷藏櫥檯照片，均為正面3 面圓弧彎曲造形之冷藏
    櫥檯，其中並無正面5 面圓弧彎曲造形之冷藏櫥檯，被告前
    開辯解核與證據不符，亦無可採。
  (4)被告又辯稱：如附表二所示148 台八卦形檳榔冷藏櫥檯中，
    有部分係採中間鏤空形式之展示櫃，而與系爭專利商品展示
    櫃之正面樣式不同，而未侵害系爭專利云云。惟系爭專利保
    護範圍，非僅其正面樣式，其創作之重點係在於組成部分均
    為八卦狀之邊框，並配合各面之傾斜角度而成，已如前述，
    被告雖將部分八卦櫥上方中間展示櫃改採鏤空形式組合之，
    然其採用系爭專利外形後，僅於細微部分略以變更，其商品
    外形與系爭專利商品並無明顯區隔性，仍屬近似，而非新創
    作之商品外觀，亦有經濟部智慧財產局93年3 月22日（93）
    智專一(三)03008 字第09320271650 號專利再審查核駁審定書
    在卷可佐（見本院卷(四)第17至18頁），是以如附表二所示14
    8 台檳榔冷藏櫥檯中縱有部分係以中間鏤空形式展示櫃與下
    方櫥檯組合而成，其外觀亦與系爭專利商品近似，仍屬仿品
    。
  (5)末按系爭專利並未使用先前技術，業經本院審認如前，被告
    自不得以其販售之八卦形檳榔冷藏櫥檯係使用先前技術為由
    免責，附此敘明。
  3.被告固辯稱：如附表一、二所示合計159 台八卦形檳榔冷藏
    櫥檯櫥體均係裕順昌不鏽鋼廠製造生產，其非侵害系爭專利
    之人云云（見本院卷(三)第208 頁）。惟依前揭專利法第123
    條第1 項規定，未經專利權人同意而製造、為販賣之要約、
    販賣、使用或為上述目的而進口該新式樣及近似新式樣專利
    物品，均屬侵害新式樣專利權之應樣。被告既不否認曾向裕
    順昌不鏽鋼廠訂購上開侵害系爭專利之八卦櫥，並予銷售，
    則被告確有侵害系爭專利情事，應堪認定。
  4.又被告辯稱：其無從得知裕順昌不鏽鋼廠所生產之八卦形檳
    榔冷藏櫥檯已侵害系爭專利，其自91年6 月5 日接獲原告之
    存證信函後，即未再出售仿品，自無侵害系爭專利之故意等
    語。但查，原告取得系爭專利後，自91年10月起即在系爭專
    利商品上標示專利證書字號，以為警示周知，並以「八卦」
    商標作為其商品名稱，被告同為檳榔冷藏櫥檯之販售商，且
    有1/ 2之客戶指名訂購八卦形檳榔冷藏櫥檯，被告自無不知
    上開樣式之檳榔冷藏櫥檯為專利商品之理。再佐以原告先於
    92年10月間在高屏地區查獲如附表一所示11台仿品，嗣於95
    年間又在台北縣市、桃園縣市、高雄縣市、屏東縣市查獲如
    附表二所示148 台仿品，有卷附照片159 幀可憑（見本院卷
    (一)第6 至11頁、卷(二)第98至122 頁、123 至182 頁），而迄
    本院言詞辯論終結之日，被告店內尚有足以組裝17台八卦形
    冷藏櫥櫥檯之櫥體未售出，亦為兩造所不爭執，顯見被告於
    91年6 月5 日以後仍有陸續出售仿品之情事存在，尚難謂無
    侵害系爭專利之故意。至於被告辯稱：如附表二所示148 台
    檳榔冷藏櫥檯中有部分係其收購中古商品，經整理後再行出
    售，非侵害系爭專利仿製所為，此類商品數量約有50台；又
    有部分櫥檯乃先後由不同商家使用而重覆出現云云（見本院
    卷(三)第206 頁），惟據證人即偕原告進行蒐證之司機乙○○
    證稱：其於95年3 月8 日、9 日陪同原告在台北縣蒐集仿品
    照片，查訪中並未發現重覆出現之檳榔冷藏櫃，因為在同一
    天內同一個檳榔冷藏櫃不可能同時出現在不同地點等語（見
    本院卷(四)第37至39頁），核其證詞與照片所示拍照時間、地
    點相符，應屬可採，尚難認有何重覆採證之情事，被告復未
    舉證以明究那幾台檳榔冷藏櫥檯係其收購改裝之中古商品，
    其前開辯解，自無可採。
  (三)被告所販售之仿品數量為若干？其售價及成本各為若干？
    被告所販售如附表一、二所示之八卦形檳榔冷藏櫥檯，合計
    159 台，均為仿品業經本院審認如前，又被告所販售之仿品
    成本為8 尺規格者84,220元；8 尺6 吋規格者92,260元，為
    兩造所不爭執，是其平均製造成本為88,240元，應堪認定。
    被告雖陳稱仿品販售定價為8 萬元，最低價格為75,000元等
    語（見本院卷(一)第44頁），惟原告否認之，並主張：系爭仿
    品售價為每台100,000 元（見本院卷(一)第45頁）。查被告前
    揭辯詞未據提出帳冊或售貨發票以為憑證，自無可採，再參
    諸原告向其採證訪查之商家所出具，被告不爭執形式上真正
    之購入證明書記載，商家係以100,000 元、105,000 元、14
    5,000 元不等之價格向被告購入仿品等情以觀（見本院卷(三)
    第123 頁、第104 至108 頁），本院認以每台100,000 元作
    為被告販出仿品之售價，應屬適當。
  (四)原告主張依民法第184 條第1 項前段，及專利法第129 條準
    用第84條第1 項、第85條第1 項第2 款規定請求損害賠償有
    無理由，若有數額若干？其請求被告不得處分、使用、販售
    仿品，有無理由？茲分述如下：
  1.按因故意或過失，不法侵害他人之權利者，負損害賠償責任
    ；新式樣專利權受侵害時，專利權人得請求賠償損害，並得
    請求排除其侵害，有侵害之虞者，得請求防止之。民法第18
    4 條第1 項前段、專利法第129 條準用第84條第1 項定有明
    文。又依前條請求損害賠償時，得依侵害人因侵害行為所得
    之利益，計算專利權人之損害，於侵害人不能就其成本或必
    要費用舉證時，以銷售該項物品之全部收入為所得利益，專
    利法第129 條準用第85條第1 項第2 款亦有明定。
  2.被告確有侵害系爭專利，其所販出之仿品數量合計159 台，
    每台售價為100,000 元，每台成本為88,240元等情，業經本
    院審認如前，是以被告因侵害行為所得之利益為1,869,840
    元（即[100,000-88,240]×159 ＝1,869,840 元），原告訴
    請被告賠償之損害數額未逾上開範圍者，為有理由，應予准
    許，逾上開範圍部分，為無理由，應予駁回。
  3.又被告現仍持有足以組裝17台八卦形檳榔冷藏櫥檯之櫥體，
    為兩造所不爭執，而被告於本件訴訟進行期間確有繼續販售
    仿品之情事存在，亦經本院審認如前，故原告主張系爭專利
    仍有受被告侵害之虞，請求命被告不得處分、使用、販售侵
    害系爭專利之八卦形檳榔冷藏櫥檯，以防止損害之發生，係
    屬有據，應予准許。
六、綜上所述，原告依民法第184 條第1 項前段、專利法第129
    條準用同法第84條第1 項、第85條第1 項第2 款規定，訴請
    被告給付1,869,840 元及其中1,000,000 元自起訴狀繕本送
    達翌日即93年3 月17日起，其中869,840 元自97年5 月8 日
    準備書狀繕本送達翌日即97年5 月14日起，均至清償日止，
    按年息5%計算之法定遲延利息，暨被告不得處分、使用及販
    售侵害系爭專利之八卦形檳榔冷藏櫥檯，為有理由，應予准
    許，逾此部分之請求，為無理由，應予駁回。
七、本判決主文第1 項、第2 項，兩造均聲明願供擔保，請准宣
    告假執行、免為假執行，經核於法並無不合，爰分別酌定擔
    保金後准許之。至於原告其餘假執行之聲明，則因原告其餘
    之訴駁回而失所附麗，應併駁回之。
據上論結，本件原告之訴為一部有理由、一部無理由，依民事訴
訟法第79條、第390 條第2 項、第392條第2項，判決如主文。
中    華    民    國    97    年    10    月    14    日
                  民事第六庭  法  官  賴文姍
正本係照原本作成。
如不服本判決，應於送達後20日內，向本院提出上訴狀並表明上
訴理由，如於本判決宣示後送達前提起上訴者，應於判決送達後
10日內補提上訴理由書（須附繕本）。
中    華    民    國    97    年    10    月    14    日
                              書記官  林秀珍


司法院資訊處製作；財團法人民間司法改革基金會備份。
